【裁判字號】    99,訴,636
【裁判日期】    991110
【裁判案由】    違反毒品危害防制條例
【裁判全文】
臺灣雲林地方法院刑事判決               99年度訴字第636號
公  訴  人  臺灣雲林地方法院檢察署檢察官
被      告  甲○○
上列被告因違反毒品危害防制條例案件，經檢察官提起公訴（99
年度毒偵字第1212號），被告就被訴事實為有罪之陳述，經本院
合議庭裁定由受命法官獨任進行簡式審判程序，判決如下：
    主  文
甲○○施用第一級毒品，累犯，處有期徒刑玖月。又施用第二級
毒品，累犯，處有期徒刑柒月。應執行有期徒刑壹年。
    事  實
一、甲○○前因施用毒品案件，經觀察、勒戒後，認有繼續施用
    毒品傾向，而經法院裁定令入戒治處所強制戒治，於民國89
    年11月4 日停止戒治處分付保護管束出所，迄90年5 月17日
    期滿以執行完畢論，並經臺灣嘉義地方法院檢察署檢察官以
    90年度戒毒偵字第156 號為不起訴處分確定，復於上開強制
    戒治執行完畢釋放後5 年內之91年間又因施用毒品案件，經
    臺灣彰化地方法院以91年度彰簡字第444 號判決，判處有期
    徒刑4 月確定；另於95年間因竊盜案件，經臺灣彰化地方法
    院以95年度易字第407 號判決，判處有期徒刑1 年2 月，並
    經臺灣高等法院臺中分院，以95年度上易字第963 號判決上
    訴駁回而確定，嗣該案經臺灣高等法院臺中分院，以96年度
    聲減字第2050號裁定，減刑為有期徒刑7 月確定後，甫於96
    年10月5 日執行完畢。詎其仍未戒除其毒癮，又基於施用第
    二級毒品甲基安非他命之犯意，於99年7 月29日下午4 時許
    ，在雲林縣林內鄉○○○道路處，以將甲基安非他命置於玻
    璃球內，用火燒烤後吸食其煙霧之方式，施用第二級毒品甲
    基安非他命1 次；另基於施用第一級毒品海洛因之犯意，於
    同日下午6 時許，在同一地點，以將海洛因摻入香菸內，點
    燃後吸食其煙霧之方式，施用第一級毒品海洛因1 次。嗣於
    99年7 月30日，因另案通緝為警緝獲，經採集其尿液送驗，
    結果呈安非他命、甲基安非他命、嗎啡陽性反應，因而查悉
    上情。
二、案經雲林縣警察局斗六分局報告臺灣雲林地方法院檢察署檢
    察官偵查起訴。
    理  由
一、被告甲○○所犯係死刑、無期徒刑、最輕本刑為3 年以上有
    期徒刑以外之罪，其就被訴事實為有罪之陳述，經本院裁定
    由受命法官獨任行簡式審判程序審理，則依刑事訴訟法第27
    3 條之2 、同法第159 條第2 項之規定，證據調查不受第15
    9 條第1 項、第161 條之2 、第161 條之3 、第163 條之1
    及第164 條至第170 條規定之限制，且不適用傳聞法則有關
    限制證據能力之相關規定，合先敘明。
二、依據外國文獻之記載，海洛因經注射或吸食煙霧之方式進入
    人體後，會代謝產生嗎啡之成分，並經由尿液排出人體外，
    而施用海洛因後24小時內經由尿液排出之量可達施用劑量之
    80％；施用甲基安非他命後，則會代謝出甲基安非他命原態
    及其代謝物安非他命，並經由尿液排出人體外，而施用甲基
    安非他命後24小時內經由尿液排出之量可達施用劑量之70％
    ，業經行政院衛生署管制藥品管理局分別於92年3 月20日以
    管檢字第0920001495號，及於93年7 月22日以管檢字第0930
    006615號函示在案。又氣相層析質譜儀法（GC/MS ）乃目前
    就藥物篩檢結果必須進一步確認時最常採用之確認方法，因
    此在良好的操作條件之下，以氣相層析質譜儀作藥物及其代
    謝物之定性及定量分析，幾乎不會有偽陽性反應產生，亦經
    行政院衛生署管制藥品管理局於92年6 月20日以管檢字第09
    20004713號函示明確。經查，上揭事實，業據被告於警詢時
    及偵審中坦承不諱，且被告於99年7 月30日，為警採集之尿
    液，經送正修科技大學超微量研究科技中心，以氣相層析質
    譜分析法（即GC\MS ）檢驗結果，檢出「安非他命、甲基安
    非他命及嗎啡均呈陽性反應」，有雲林縣警察局毒品犯罪嫌
    疑人尿液採驗作業管制紀錄、正修科技大學超微量研究科技
    中心報告編號R00-0000-000號尿液檢驗報告各1 份在卷可憑
    （詳警卷第4 、5 頁）。是依上開函示資料，及被告尿液檢
    驗報告之檢驗結果，足認被告自白與事實相符，堪可採信。
    本件事證明確，被告犯行堪以認定。
三、按施用第一、二級毒品為犯罪行為，毒品危害防制條例第10
    條第1 、2 項定有處罰明文，故施用毒品者，依前揭規定本
    應科以刑罰，惟基於刑事政策，對合於一定條件之施用者，
    則依同條例第20條、第23條之規定，施以觀察、勒戒及強制
    戒治之保安處分。現行毒品危害防制條例於92年7 月9 日修
    正公布，自93年1 月9 日施行，其中第20條、第23條將施用
    毒品之刑事處遇，區分為「初犯」及「5 年內再犯」、「5
    年後再犯」三種情形，而依其立法理由之說明，「初犯」，
    經觀察、勒戒或強制戒治後，應為不起訴處分或不付審理之
    裁定；經觀察、勒戒或強制戒治執行完畢釋放後，「5 年內
    再犯」者，因其再犯率甚高，原實施之觀察、勒戒及強制戒
    治既已無法收其實效，爰依法追訴或裁定交付審理；至於經
    觀察、勒戒或強制戒治執行完畢釋放後，「5 年後再犯」者
    ，前所實施之觀察、勒戒或強制戒治已足以遮斷其施用毒品
    之毒癮，為期自新及協助其斷除毒癮，仍適用「初犯」規定
    ，先施以觀察、勒戒或強制戒治之刑事處遇。從而依修正後
    之規定，僅限於「初犯」及「5 年後再犯」二種情形，始應
    先施以觀察、勒戒或強制戒治刑事處遇。倘被告於5 年內已
    再犯，經依法追訴處罰，縱其第3 次（或第3 次以上）再度
    施用毒品之時間，在初犯經觀察、勒戒或強制戒治執行完畢
    釋放5 年以後，仍不合於「5 年後再犯」之規定，係因其前
    已於「5 年內再犯」，顯見其再犯率甚高，原實施觀察、勒
    戒或強制戒治，已無法收其實效，即應依該條例第10條追訴
    處罰（最高法院95年度第7 次刑事庭會議決議參照）。查被
    告前因施用毒品案件，經觀察、勒戒後，認有繼續施用毒品
    傾向，而經法院裁定令入戒治處所強制戒治，於89年11 月4
    日停止戒治處分付保護管束出所，迄90年5 月17日期滿以執
    行完畢論，旋於91年間又因施用毒品案件，經臺灣彰化地方
    法院以91年度彰簡字第444 號判決，判處有期徒刑4 月確定
    在案，有臺灣高等法院被告前案紀錄表附卷可按，是被告於
    上開觀察、勒戒執行完畢後，曾於5年內再犯毒品危害防制
    條例第10條之罪，並業經判刑確定，本次復行觸犯毒品危害
    防制條例第10條之罪，顯非5年後再犯者，應逕依毒品危害
    防制條例第23條第2 項之規定追訴，並依法論科。
四、核被告所為，係犯毒品危害防制條例第10條第1 項之施用第
    一級毒品罪，及同條例第10條第2 項之施用第二級毒品罪。
    被告為供施用而持有第一、二級毒品之數量，未有證據顯示
    分別達純質淨重10公克以上及20公克以上，是其持有第一、
    二級毒品之低度行為，應分別為施用第一、二級毒品之高度
    行為所吸收，不另論罪。被告於同一地點不同時間，分別基
    於施用第一級毒品、第二級毒品之犯意，以不同之施用方式
    ，分別施用第一級毒品、第二級毒品各1 次，其犯意各別，
    行為互殊，應予以分論併罰。
五、被告有事實欄一所述之前案科刑及執行紀錄，此有臺灣高等
    法院被告前案紀錄表在卷可按，其受有期徒刑之執行完畢，
    5 年內故意再犯本件有期徒刑以上之罪，為累犯，應依刑法
    第47條第1 項規定加重其刑。
六、爰審酌被告曾因施用毒品犯行，經施以觀察、勒戒及判刑確
    定，仍繼續施用毒品不輟，無視於毒品對於自身健康之戕害
    及國家對於杜絕毒品犯罪之禁令，然其犯後坦承犯行之態度
    良好，再衡及施用毒品犯罪之人，本亦具有無法戒斷毒癮之
    病人特質，暨其係因朋友誘惑之下而再度施用毒品、智識程
    度為高職畢業、有正當工作及其家庭狀況等一切情狀，量處
    如主文所示之刑，並定其應執行刑。
七、據上論斷，應依刑事訴訟法第273 條之1 第1 項、第299 條
    第1 項前段，毒品危害防制條例第10條第1 項、第2 項，刑
    法第11條前段、第47條第1 項、第51條第5 款，判決如主文
    。
本案經檢察官乙○○到庭執行職務。
中    華    民    國    99    年    11    月    10    日
                  刑事第四庭  法  官  楊  皓  潔
以上正本證明與原本無異。
如不服本判決，應於收受本判決後10日內向本院提出上訴書狀，
並應敘述具體理由。如未敘述上訴理由者，應於上訴期間屆滿後
20日內向本院補提理由書狀（均須按他造當事人之人數附繕本）
「切勿逕送上級法院」。
                              書記官  吳  伊  婷
中    華    民    國    99    年    11    月    10    日
附錄本案論罪科刑法條：
毒品危害防制條例第10條
施用第一級毒品者，處6 月以上5 年以下有期徒刑。
施用第二級毒品者，處3 年以下有期徒刑。

司法院資訊處製作；財團法人民間司法改革基金會備份。
